【裁判字號】    98,易,2033
【裁判日期】    981030
【裁判案由】    妨害名譽
【裁判全文】
臺灣板橋地方法院刑事判決              98年度易字第2033號
公  訴  人  臺灣板橋地方法院檢察署檢察官
被      告  乙○○
上列被告因妨害名譽案件，經檢察官提起公訴（98年度調偵字第
635 號），本院判決如下：
    主    文
乙○○公然侮辱人，處拘役拾貳日，如易科罰金，以新臺幣壹仟
元折算壹日。
    事    實
一、乙○○與甲○○係同住在臺北縣永和市○○路○ 段之鄰居，
    詎乙○○於民國97年11月29日21時許，在臺北縣永和市○○
    路○ 段29號至43號中間之騎樓，於酒後因細故與甲○○發生
    衝突（乙○○尚未達辨識行為違法或依其辨識而行為之能力
    顯著減低之程度），竟基於公然侮辱之犯意，以「幹你娘」
    之粗鄙言語辱罵甲○○，而足以貶損甲○○之名譽及社會評
    價。
二、案經甲○○訴由臺北縣政府警察局永和分局移請臺灣板橋地
    方法院檢察署檢察官偵查後提起公訴。
    理    由
一、本案以下認定事實所引用之證據，檢察官、被告乙○○均未
    曾就證據能力表示異議，而各該證據依刑事訴訟法規定，經
    核亦無不具證據能力之情事，故本院認均得作為認定被告有
    罪之依據，合先敘明。
二、訊據被告乙○○固坦承伊與告訴人甲○○係鄰居，且於97年
    11月29日21時許，伊酒後（並未酒醉）曾與告訴人在臺北縣
    永和市○○路○ 段27號前發生衝突等情不諱，惟仍矢口否認
    有何公然侮辱犯行，辯稱：伊並無辱罵告訴人「幹你娘」云
    云。經查：
（一）前揭犯罪事實，業經證人即告訴人甲○○於警詢及檢察官
      訊問時證述明確，核與證人丙○○於警詢、檢察官訊問及
      本院審理時所為之證述相合，已足認定為真實。至被告雖
      於本院訊問時，供稱應係在臺北縣永和市○○路○ 段27號
      前與告訴人發生衝突等語，惟其於警詢時已自承：我有拿
      花盆反抗，花盆是在永和市○○路○ 段39號鐵工廠門口等
      情，並有現場照片8 張附卷可稽，而證人丙○○於本院審
      理時，復證稱：被告與告訴人起衝突的時候，是有移動的
      狀態等情在卷，可見被告與告訴人於本案發生衝突時，兩
      人確有移動至成功路1 段39號前之附近區○○○○○路1
      段27號既與同路段29號至43號間係比鄰建築距離甚近，就
      案發地點之精確位置自難以強加區辨，故證人丙○○就此
      所述尚難認與被告所言有何扞格不符之處，併此敘明。
（二）被告乙○○雖指摘證人丙○○因先前與其有糾紛方作偽證
      云云，並提出和解書、報案三聯單各1 紙為據。然查，前
      揭和解書及報案三聯單均係95年9 、10月間所製作，距離
      本案案發業已相隔2 年餘，依常情證人丙○○當無必要甘
      冒涉犯偽證重罪之風險，仍為此陳年往事欲構陷被告入罪
      。況依前揭和解書內容所載，該案乃係因被告酒後至證人
      丙○○里長辦公室發生口角爭吵而起，衡諸證人丙○○當
      時既願意與被告達成和解，事後當無再挾怨報復被告之必
      要。又被告與告訴人甲○○於警詢時起，即相互指訴對方
      於本案發生衝突時有傷害之舉，倘證人丙○○係有意配合
      告訴人誣指被告，何以未一併不實證述被告尚有傷害告訴
      人之情？再被告本身於警詢時，即同供稱：案發時證人丙○○有看到等語，若被告與證人丙○○間確仍有舊怨未解
      ，當知證人丙○○勢無可能對其為有利之證述，自無主動
      請求警員約詢證人丙○○之理，足認證人丙○○之立場係
      客觀中立，所證應與事實相符，被告空言辯稱未辱罵告訴
      人「幹你娘」云云，顯屬畏罪卸責之詞，委無可採。
（三）按依一般智識正常成年人之觀念認知，向他人表示「幹你
      娘」之語，顯具有貶辱評價與詆侮之意，且被告乙○○於
      本院訊問時，亦陳稱：平常我還跟朋友說不要罵人家三字
      經等語，足見被告同認知「幹你娘」係屬輕蔑使人難堪之
      詞，而為侮辱之言語殆無疑義。再被告辱罵告訴人甲○○
      之處所，係在騎樓之公開場合，且渠等發生衝突當場旋有
      鄰居出來圍觀等情，業據證人丙○○於本院審理時證述綦
      詳，足認該騎樓隨時得有不特定多數人可共聞共見無疑。
      從而，本案被告公然侮辱之事證已臻明確，其犯行洵堪認
      定，應依法論科。另被告雖曾於本院準備程序時，聲請傳
      訊證人潘愛珍、陳文全、張錦標等人，惟其同時自承前開
      證人於本案發生時皆不在現場等語，顯見尚難以證明對被
      告有利之事項，是本院認無傳喚前開證人到庭作證之必要
      ，附此敘明。
三、核被告乙○○所為，係犯刑法第309 條第1 項之公然侮辱罪
    。爰審酌被告前有妨害自由、毀損等案件之刑案前科紀錄，
    有臺灣高等法院被告前案紀錄表在卷可參，兼衡其僅有國小
    肄業之智識程度，暨其犯罪動機、手段、所生危害程度，與
    告訴人甲○○間具有鄰居關係，及於犯後猶否認所為未見悔
    意等一切情狀，量處如主文所示之刑，並定其如易科罰金之
    折算標準，以資懲儆。
據上論斷，應依刑事訴訟法第284 條之1 、第299 條第1 項前段
，刑法第309 條第1 項、第41條第1 項前段，刑法施行法第1 條
之1 ，判決如主文。
本案經檢察官馮君傑到庭執行職務。
中    華    民    國    98    年    10    月    30    日
                  刑事第十七庭  法  官  張 兆 光
上列正本證明與原本無異。
如不服本判決，應於判決送達後10日內敘明上訴理由，向本院提
出上訴狀 (應附繕本) ，上訴於臺灣高等法院。其未敘述上訴理
由者，應於上訴期間屆滿後20日內向本院補提理由書「切勿逕送
上級法院」。
                                書記官  曹 秋 冬
中    華    民    國    98    年    10    月    30    日
附錄本案論罪科刑法條：
刑法第309 條第1 項
公然侮辱人者，處拘役或300 元以下罰金。


司法院資訊處製作；財團法人民間司法改革基金會備份。
